---
title: "Programme_memoire"
author: "Elliot Rault Maisonneuve"
date: "2024-02-18"
output: html_document
---

#Import librairies

```{r}
library(ggplot2)
library(dplyr)
library(tidyverse)
library(readxl)
library(quantmod)
library(jsonlite)
library(GGally)
library(plotly)
library(performance)
library(cowplot)
library(gridExtra)
library(corrplot)
library(car)
library(stargazer)
library(ggcorrplot)
library(broom)
library(knitr)
```

#Dossier de travail fixé

```{r}
setwd("C:/Users/ellio/Desktop/Rennes L3/Semestre 2/Mémoire de modélisation économique Magistère/code")
```

#Import de la data

```{r}
df <- read_excel("../data/newdata/database.xlsx")
```

#Taille de la data

```{r}
dim(df)
#63 observations, 17 indicateurs (années compte pas)

```

#Résumé de la data
 
```{r}
summary(df)
#Pas de problèmes particuliers, que des indicateurs quantitatifs

```
#Changement du nom des variables de colonnes puis tri sur les années où il n'y a pas de données manquantes (1975-2016)
```{r}
colnames(df)[2:18] <- c("tx_chomage","PIB_constants_2015_$","RDB","IPC_final_menages","pa_menages","tx_epargne","dcf_menage","pop_moyenne","nb_menages","nb_unit_conso","Ind_Gini","premier_decile","neuvieme_decile","ecart_interdecile", "rapport_interdecile","rapport_interquintile_des_masses", "pop_satisfaction")

df <- df[df$Années >= 1975 & df$Années <= 2016,]
```


#Partie 1 : Statistique descriptive
#Variable endogène --> pop_satisfaction

```{r}
ggplot(data = df, aes(x = Années, y = pop_satisfaction))+
  geom_line(color = "orange", size = 1.5) +
  geom_smooth(method = "lm", se = FALSE, color = "black", linetype = "dashed") +
  labs(title = "Satisfaction des français de 1975 à 2016", x = "Années", y = "En % de la population")+
  theme(plot.title = element_text(hjust = 0.5))

#Sauvegarde du graphique
ggsave("pop_satisfaction.png", width = 12, height = 6, units = "in")
```


#Différents indice de bien être économique

#Représentaion du PIB par habitant en France

```{r}
# Définir l'URL de l'API pour récupérer le taux de change USD vers EUR
url <- "https://api.exchangerate-api.com/v4/latest/USD"

# Récupérer les données JSON de l'API
tx <- fromJSON(url)

# Extraire le taux de change USD vers EUR
taux_de_change <- tx$rates$EUR

# Afficher le taux de change
print(taux_de_change)

#Résumé statistique avant changement
summary(df$PIB_constants_2015)

#Changement des données du dollar vers l'euro
df[["PIB_constants_2015_€"]] <- df[["PIB_constants_2015_$"]] * taux_de_change

#Résumé statistique après changement
summary(df$`PIB_constants_2015_€`)

#Boxplot
boxplot(df$`PIB_constants_2015_€`, main = "Boxplot du PIB par habitant en euros constants 2015", ylab = "Euros")

# Créer un graphique ggplot
ggplot(data = df, aes(x = Années, y = `PIB_constants_2015_€`)) +
  
  # Ajouter une ligne
  geom_line(color = "black", size = 1.5) +
  
  #Ajout d'une courbe de tendance
  geom_smooth(method = "lm", se = FALSE, color = "blue", linetype = "dashed") +
  
  # Ajouter des étiquettes d'axe
  labs(x = "Années", y = "Montant en €", title = "PIB par habitant en euros contants 2015 de 1975 à 2016") +
  theme(plot.title = element_text(hjust = 0.5))
  
ggsave("Graphique_PIB.png", width = 12, height = 6, units = "in")
```


#Représentation graphique du revenu disponible brut en fonction des années
#Graph

```{r}
ggplot(data = df, aes(x = Années, y = RDB)) +
  geom_line(color = "cyan", size = 1.5) + 
  geom_smooth(method = "lm", se = FALSE, color = "black", linetype = "dashed") +
  labs(title = "RDB de 1975 à 2016", x = "Années", y = "En %")+
  theme(plot.title = element_text(hjust = 0.5))

```
#RDP Avec Y

```{r}
# Créer le graphique
plot <- ggplot(data = df, aes(x = Années)) +
  geom_line(aes(y = RDB, color = "RDB"), size = 1.5) +
  geom_line(aes(y = pop_satisfaction, color = "Pop Satisfaction"), size = 1.5) +
  geom_smooth(aes(y = RDB), method = "lm", se = FALSE, linetype = "dashed", color = "black") +
  geom_smooth(aes(y = pop_satisfaction), method = "lm", se = FALSE, linetype = "dashed", color = "black") +
  labs(title = "Satisfaction des français comparée au RDB de 1975 à 2016", x = "Années", y = "En %") +
  theme(plot.title = element_text(hjust = 0.5)) +
  guides(color = guide_legend(title = "Légende", override.aes = list(size = 3)))

# Afficher le graphique
print(plot)

# Sauvegarder le graphique
ggsave("Graphique_RDB_Y.png", plot, width = 12, height = 6, units = "in")
```


#Représentation du pouvoir d'achat en France

```{r}
# Créer un graphique ggplot
ggplot(data = df, aes(x = Années, y = pa_menages)) +
  
  # Ajouter une ligne
  geom_line(color = "red", size = 1.5) +
  
  geom_smooth(method = "lm", se = FALSE, color = "black", linetype = "dashed") +
  # Ajouter des étiquettes d'axe
  labs(x = "Années", y = "En % par rapport à l'année précédente", title = "Pouvoir d'achat du revenu disponible brut des ménages de 1975 à 2016") +
  theme(plot.title = element_text(hjust = 0.5))

ggsave("Pouvoir_d'achat.png", width = 12, height = 6, units = "in")
```



#Regroupement de plusieurs graphiques de bien être éco (pouvoir d'achat, taux de chômage, taux d'épargne)

```{r}
# Graphique taux de chômage
plot1 <- ggplot(data = df, aes(x = Années, y = tx_chomage)) +
  geom_line(color = "orange", size = 1) +
  labs(
    title = "Taux de chômage de 1975 à 2016",
    x = "Années",
    y = "Pourcentage de chômage\nen fonction de la population active"
  ) +
  theme_minimal()

# Graphique du taux d'épargne
plot2 <- ggplot(data = df, aes(x = Années, y = tx_epargne)) +
  geom_line(color = "cyan", size = 1) +
  labs(
    title = "Taux d'épargne de 1975 à 2016",
    x = "Années",
    y = "Pourcentage du revenu brut"
  ) +
  theme_minimal()

# Ajout de la source au premier graphique
plot1 <- plot1 +
  theme(plot.title = element_text(hjust = 0.5))

# Ajout de la source au second graphique
plot2 <- plot2 +
  theme(plot.title = element_text(hjust = 0.5))

# Affichage des graphiques côte à côte
grid.arrange(plot1, plot2, nrow = 1)

# Sauvegarde des graphiques avec des dimensions personnalisées
ggsave("fenetre_graphique.png", arrangeGrob(plot1, plot2, nrow = 1),
       width = 12, height = 6, units = "in")


```


#Regroupement de plusieurs graphiques de bien être éco (dépense conso, revenu disponible)

```{r}
# Graphique Dépense Conso
p1 <- ggplot(df, aes(x = Années, y = dcf_menage)) +
  geom_line(color = "blue", size = 1) +
  labs(title = "DCF_menage de 1975 à 2016", x = "Années", y = "DCF (en %)") +
  theme_minimal() +
  theme(plot.title = element_text(hjust = 0.5))

# Boxplot Dépense Conso
p2 <- ggplot(df, aes(y = dcf_menage)) +
  geom_boxplot() +
  labs(title = "Dépense consommation finale", y = "en %") +
  theme_minimal() +
  theme(plot.title = element_text(hjust = 0.5))

# Graphique revenu disponible Brut
p3 <- ggplot(df, aes(x = Années, y = RDB)) +
  geom_line(color = "blue", size = 1) +
  labs(title = "RDB de 1975 à 2016", x = "Années", y = "RDB (en %)") +
  theme_minimal() +
  theme(plot.title = element_text(hjust = 0.5))

# Boxplot RDB
p4 <- ggplot(df, aes(y = RDB)) +
  geom_boxplot() +
  labs(title = "Revenu disponible brut", y = "en %") +
  theme_minimal() +
  theme(plot.title = element_text(hjust = 0.5))

# Afficher les graphiques
grid.arrange(p1, p2, p3, p4, ncol = 2, nrow = 2)

# Sauvegarde des graphiques avec des dimensions personnalisées
ggsave("fenetre_graphique2.png", arrangeGrob(p1, p2, p3, p4, ncol = 2, nrow = 2),
       width = 12, height = 6, units = "in")


```


#Différents indices d'inégalités

#1er décile, 9ème décile

```{r}
# Créer un graphique avec deux aires séparées pour le 1er et le 9ème décile
ggplot(df, aes(x = Années)) +
  geom_area(aes(y = premier_decile, fill = "1er décile"), color = "blue", alpha = 0.5) +
  geom_area(aes(y = neuvieme_decile, fill = "9ème décile"), color = "green", alpha = 0.5) +
  labs(title = "1er et 9ème décile de 1975 à 2016", x = "Années", y = "Valeur en euros") +
  scale_fill_manual(name = "Décile", values = c("1er décile" = "skyblue3", "9ème décile" = "lightgreen")) +
  theme(plot.title = element_text(hjust = 0.5))
  
#Sauvegarde du graphique  
ggsave("Graphique_deciles.png", width = 12, height = 6, units = "in")
```


#Regroupement des indicateurs d'inégalités dans un tableau

```{r}

# Tracer l'indice de Gini
plot_gini <- ggplot(df, aes(x = Années, y = Ind_Gini)) +
  geom_line(color = "purple", lwd = 1) +
  labs(title = "Indice de Gini de 1975 à 2016", y = "Indicateur (entre 0 et 1)") +
  theme(axis.text.y = element_text(size = 8)) + # Réduire la taille du texte de l'axe y
  theme_minimal() +
  theme(plot.title = element_text(hjust = 0.5))

# Tracer le Rapport interdécile et le Rapport interquintile des masses avec couleurs correctes
plot_rapport <- ggplot(df, aes(x = Années)) +
  geom_line(aes(y = rapport_interdecile, color = "Rapport Interdécile"), lwd = 1) +
  geom_line(aes(y = rapport_interquintile_des_masses, color = "Rapport interquintile"), lwd = 1) +
  labs(title = "Rapport interdécile et interquintile de 1975 à 2016", y = "Ratios des indicateurs d'inégalité") +
  theme(axis.text.y = element_text(size = 8)) + # Réduire la taille du texte de l'axe y
  theme_minimal() +
  theme(plot.title = element_text(hjust = 0.5)) +
  scale_color_manual(name = "Légende",  # Titre de la légende
                     values = c("Rapport Interdécile" = "blue", "Rapport interquintile" = "green")) + # Attribution des couleurs et des noms
  guides(color = guide_legend(override.aes = list(size = 3)))  # Ajustement de la taille de la légende

# Afficher les deux graphiques côte à côte avec plus d'espace
plot_grid(plot_gini, plot_rapport, ncol = 1, align = "v", rel_heights = c(2, 3))

# Sauvegarde des graphiques avec des dimensions personnalisées
ggsave("fenetre_graphique3.png", arrangeGrob(plot_gini, plot_rapport, ncol = 1),
       width = 12, height = 6, units = "in")

```

#MODELE ECONOMETRIQUE

```{r}
#Suppression de la colonne PIB par habitant (en $) et Années, pour avoir la plupart des données dans les unités conformes

df <- subset(df, select = c(-1,-3))
df <- subset(df, select = -13)

# Calculer la matrice de corrélation
cor_matrix <- cor(df)

# Tracer la matrice de corrélation avec des bulles au lieu de carrés et un titre
plot <- ggcorrplot(cor_matrix, type = "lower", lab = TRUE, method = "circle", colors = c("cyan","white","orange"), lab_size = 2, ggtheme = ggplot2::theme_minimal(), title = "Matrice de Corrélation", digits = 1) 

# Modifier le thème pour un fond blanc et ajouter des étiquettes d'axe inclinées sur l'axe x
plot <- plot + theme_bw() + theme(axis.text.x = element_text(angle = 45, hjust = 1)) + theme(plot.title = element_text(hjust = 0.5))
plot

# Sauvegarder l'image sur fond blanc
ggsave("correlation_plot.png", plot, width = 10, height = 8, dpi = 300)

#Modèle de régression linéaire multiple

model.rl1 <- lm(pop_satisfaction ~ ., data = df)
summary(model.rl1)



#Nouveau modèle sans les principales variables non significatives
model.rl2 <- lm(pop_satisfaction ~ pop_moyenne + rapport_interdecile + RDB + `PIB_constants_2015_€`, data = df)
summary(model.rl2)



#pvaleur : seuil -> 5%, si pvalue < 0.05, on rejette H0 --> Variable significative

#Autre modèle
model.rl3 <- lm(pop_satisfaction ~   rapport_interdecile + `PIB_constants_2015_€` + RDB , data = df)
summary(model.rl3)

# Résumé du modèle 1
summary_rl1 <- tidy(model.rl1)
summary_rl1 <- summary_rl1[c("term", "estimate", "p.value")]
colnames(summary_rl1) <- c("variables", "estimation", "p.value")
rownames(summary_rl1) <- NULL

# Résumé du modèle 2
summary_rl2 <- tidy(model.rl2)
summary_rl2 <- summary_rl2[c("term", "estimate", "p.value")]
colnames(summary_rl2) <- c("variables", "estimation", "p.value")
rownames(summary_rl2) <- NULL

# Résumé du modèle 3
summary_rl3 <- tidy(model.rl3)
summary_rl3 <- summary_rl3[c("term", "estimate", "p.value")]
colnames(summary_rl3) <- c("variables", "estimation", "p.value")
rownames(summary_rl3) <- NULL

# Créer un tableau HTML pour le modèle 1
html_table_rl1 <- kable(summary_rl1, format = "html", caption = "Résumé du modèle 1")

# Créer un tableau HTML pour le modèle 2
html_table_rl2 <- kable(summary_rl2, format = "html", caption = "Résumé du modèle 2")

# Créer un tableau HTML pour le modèle 3
html_table_rl3 <- kable(summary_rl3, format = "html", caption = "Résumé du modèle 3")

# Écrire les tableaux HTML dans des fichiers
writeLines(html_table_rl1, "summary_rl1.html")
writeLines(html_table_rl2, "summary_rl2.html")
writeLines(html_table_rl3, "summary_rl3.html")
```

